臺灣嘉義地方法院刑事判決
111年度訴字第269號
公  訴  人  臺灣嘉義地方檢察署檢察官
被      告  羅冠均



選任辯護人  曹合一律師
上列被告因違反毒品危害防制條例案件，經檢察官提起公訴（11
0年度偵字第10444號、111年度偵字第4423號），本院判決如下
：
    主  文
甲○○共同犯意圖販賣而持有第三級毒品而混合二種以上毒品罪，
處有期徒刑壹年拾月。扣案如附表所示之物，均沒收。
其餘被訴部分，均無罪。
    犯 罪 事 實
一、甲○○知道愷他命、4-甲基甲基卡西酮、甲基-N,N-二甲基卡
    西酮均係毒品危害防制條例第2條第2項第3款所定之第三級
    毒品，並知悉毒品咖啡包常同時混雜不同種類之毒品成分，
    依法均不得販賣。詎甲○○竟與微信暱稱「曉」者（無證據證
    明為未滿18歲之少年；甲○○稱「曉」即鍾耀輝，惟鍾耀輝之
    部分，另由臺灣嘉義地方檢察署偵辦中，尚未能確認）共同
    基於意圖販賣而持有第三級毒品、持有第三級毒品而混合二
    種以上毒品之犯意聯絡，先由「曉」於民國110年10月間某
    日，在嘉義市某處，將附表編號1、2所示之第三級毒品交給
    甲○○持有，並約定日後由甲○○依「曉」之指示，至指定之地
    點與買毒者進行交易，待交易成功後，甲○○可取得金額不詳
    之報酬。嗣甲○○、「曉」尚未著手販賣前，甲○○於110年11
    月5日23時20分許，駕駛車牌號碼000-0000號自用小客車在
    嘉義市忠孝路、新生路口停等紅燈時，適警方執行巡邏勤務
    而查詢車牌知悉該車車主有毒品前科，遂駕駛警車開到仍在
    停等紅燈之甲○○前方，準備要進行攔停，惟在員警未開啟警
    鳴器且尚未下車示意甲○○停車受檢前，甲○○即因心虛立刻倒
    車駛離，隨後便自撞安全島。員警見甲○○之異常駕駛行為已
    發生危害，為避免甲○○進一步的衝撞而危害其他人車安全，
    便對空鳴槍並喝令甲○○下車。嗣員警上前將甲○○逮捕後，聞
    到車內飄出毒品味道，便進行附帶搜索，因而查獲愷他命1
    包、含有第三級毒品4-甲基甲基卡西酮、甲基-N,N-二甲基
    卡西酮成分之毒品咖啡包（下稱毒品咖啡包）7包及附表編
    號3、4所示之物，後將甲○○帶回派出所進行搜身時，再查獲
    愷他命20包，而查悉上情。
二、案經嘉義市政府警察局第二分局報請臺灣嘉義地方檢察署檢
    察官偵查起訴。　　
    理  由
壹、有罪部分：
一、證據能力之說明：
  ㈠因搜索所得之證據、及其衍生之證據：
    ⒈警方於110年11月5日23時20分許執行巡邏勤務時，發現車
      牌號碼為000-0000號之自用小客車車主（按：即被告甲○○
      ）有多筆毒品前科，遂在被告正停等紅燈之情況下，先將
      警車開至該車前方，而在尚未實施攔停行為即開啟警鳴器
      或下車示意被告停車受檢前，被告便立即倒車逃逸數十公
      尺，直到撞到安全島才停下。警方見狀，便對空鳴槍，喝
      令被告下車，並且以被告危險駕駛為由，將被告制伏，再
      因從被告駕駛座飄出濃厚的毒品氣味，遂對被告實施附帶
      搜索，隨後在該車後座發現愷他命1包、毒品咖啡包7包等
      節，業據證人即當時在場之警員楊青樺到庭證述明確（本
      院卷87至88頁、91至92頁），核與被告到庭供稱：當時我
      在停等紅燈，警方開至我前方，還沒有叫我下車也沒有鳴
      警笛，我就害怕倒車，之後警方叫我下車，我就自己下車
      蹲在路邊等語大致相符（本院卷93頁）。
    ⒉按「警察於公共場所或合法進入之場所，得對於下列各款
      之人查證其身分：一、合理懷疑其有犯罪之嫌疑或有犯罪
      之虞者。二、有事實足認其對已發生之犯罪或即將發生之
      犯罪知情者。三、有事實足認為防止其本人或他人生命、
      身體之具體危害，有查證其身分之必要者。四、滯留於有
      事實足認有陰謀、預備、著手實施重大犯罪或有人犯藏匿
      之處所者。五、滯留於應有停（居）留許可之處所，而無
      停（居）留許可者。六、行經指定公共場所、路段及管制
      站者。」、「警察依前條規定，為查證人民身分，得採取
      下列之必要措施：一、攔停人、車、船及其他交通工具。
      二、詢問姓名、出生年月日、出生地、國籍、住居所及身
      分證統一編號等。三、令出示身分證明文件。四、若有明
      顯事實足認其有攜帶足以自殺、自傷或傷害他人生命或身
      體之物者，得檢查其身體及所攜帶之物。」警察職權行使
      法第6條第1項、第7條第1項分別定有明文。查警方起初僅
      以被告所駕駛車輛之車主有多項毒品前科，便打算對該車
      輛進行攔查之部分，似不符合警察職權行使法第6條第1項
      第1款所示得以進行攔停之要件。蓋所謂「合理懷疑」有
      犯罪之嫌疑，需有客觀之事實作為判斷基礎，而非警察主
      觀上單純之臆測或第六感，縱使該車車主具有前科素行，
      若無其他客觀之可疑行為，則該前科也僅係「過去」之紀
      錄，與當下車主是否還有再為非法行為，實無任何干係。
      證人稱因車主具有毒品前科，而毒品之再犯率高，即基此
      想要攔停等語（本院卷87至89頁），恐僅屬警方主觀單純
      之臆測而已。而本案亦應不符合警察職權行使法第6條第1
      項第2款至第6款所定之要件，自不待言。從而，警方在本
      案若依上開理由而實際將被告攔停、詢問姓名、令被告出
      示身分證明文件等行為，恐將不合法定程序。
    ⒊而依證人及被告上揭所述，警方雖將警車開到被告車輛前
      方，但此時被告行向之燈號仍為紅燈，尚難認已阻礙被告
      通行；又當時警方未開啟警鳴器，員警也尚未下車對被告
      示意停車受檢，顯然還沒實際發動警察職權行使法第7條
      第1項各款所示之查證身分行為。然被告在警方尚未實際
      發動查證身分所為之必要措施前，即因自己心虛而立即在
      大馬路上倒車（屬逆向駕車）逃逸，並因此自撞安全島，
      此時客觀上被告已有危險駕駛行為，而有刑法第185條第1
      項妨害公眾往來安全之犯罪嫌疑，警方基此上前喝令被告
      下車，並在被告下車後將之以現行犯逮捕，即合乎法律程
      式。隨後，警方在制伏被告之過程中，聞到駕駛座飄出來
      之毒品氣味；再加上證人證稱依警方執勤之經驗，一般沒
      有違法的情況，正常人不會以這樣極端的方式逃跑，因此
      懷疑被告有違法的情形等語（本院卷92頁），而與一般經
      驗法則無違；且警方稍早亦查詢到該車車主有毒品前科。
      因此，警方在逮捕被告後，綜合上情，認被告涉有毒品相
      關案件之高度嫌疑，有對被告駕駛之車輛進行附帶搜索之
      必要，而開啟該車輛後車門，進而查獲愷他命1包、毒品
      咖啡包7包，復於派出所對被告身體進行附帶搜索，查獲
      愷他命20包，即合乎刑事訴訟法第130條附帶搜索之要件
      。
    ⒋綜合上述，警方初始要對被告進行攔查之理由，雖恐於法
      無據，然在警方尚未對被告實施攔查動作前，就因被告倒
      車逃逸並自撞安全島之危險駕駛行為，而轉換以刑事訴訟
      法現行犯之規定，將被告逮捕，復基於車內飄出毒品氣味
      、被告之異常逃逸行為、被告之毒品前科，而認被告涉有
      毒品之相關犯罪嫌疑，進而為附帶搜索，則本案警方所扣
      得之物品，即屬依法定程式所為之扣押。亦即，本案警方
      最後對被告進行搜索扣押行為，乃係基於刑事訴訟法之相
      關規定，且因警方在此之前，尚未對被告實際實施攔查動
      作，故不會因此影響警方後續之逮捕、搜索、扣押行為，
      則搜索扣押所得之物品及其他依法衍生之證據（如搜索扣
      押筆錄、依刑事訴訟法第208條囑託鑑定所得之毒品鑑驗
      書等），自均具有證據能力。從而，辯護人辯稱本案搜索
      所得之證據、及其衍生之證據，均因警方之違法攔停行為
      而無證據能力等語，即不可採。
  ㈡本案以下其餘作為判決基礎所引用的證據，檢察官、被告及
    辯護人均同意作為證據（本院卷56頁），本院審酌該等證據
    之取得，並無違法或不當等不適宜作為證據的情形，自均具
    有證據能力。
二、上揭犯罪事實，業據被告於偵訊及本院審理時均坦白承認（
    警4535卷7頁、偵10444卷112頁、178頁、本院卷101至102頁
    、104頁），復有同意書1紙、嘉義市政府警察局第二分局搜
    索扣押筆錄、扣押物品目錄表各2份、現場及查扣物品照片4
    3張、手機翻拍畫面75張、車輛詳細資料報表1紙、衛生福利
    部草屯療養院鑑驗書3份在卷可憑（警4535卷37至40頁、42
    至45頁、47頁、50至71頁、83至93頁、97至114頁、偵10444
    卷41至55頁）。另被告到庭供稱：我跟「曉」的默契就是我
    幫他毒品給藥腳後，他會拿些錢給我，當作紅包吃紅等語（
    本院卷102頁），是被告係基於營利之意圖而持有本案第三
    級毒品甚明。從而，本案事證明確，被告犯行堪以認定，應
    依法論科。
三、論罪科刑：
  ㈠核被告所為，係犯毒品危害防制條例第5條第3項意圖販賣而
    持有第三級毒品罪及同條例第9條第3項、第5條第3項之意圖
    販賣而持有第三級毒品而混合二種以上毒品罪。又被告就附
    表編號1、2所示持有之第三級毒品純質淨重已逾5公克以上
    ，構成毒品危害防制條例第11條第5項持有第三級毒品純質
    淨重5公克以上罪，然其此部分之低度行為，應為其意圖販
    賣而持有之高度行為所吸收，不另論罪。
  ㈡被告與「曉」就本案犯行有犯意聯絡及行為分擔，均為共同
    正犯。
  ㈢被告係以一行為同時觸犯意圖販賣而持有第三級毒品罪（即
    愷他命部分）、意圖販賣而持有第三級毒品而混合二種以上
    毒品罪（即毒品咖啡包部分），為想像競合犯，應依刑法第
    55條規定，從一重論以意圖販賣而持有第三級毒品而混合二
    種以上毒品罪處斷。
  ㈣被告犯意圖販賣而持有第三級毒品而混合二種以上毒品罪，
    應依毒品危害防制條例第9條第3項規定加重其刑。
  ㈤被告於偵訊及本院審理時均自白坦承上開犯行，業如前述，
    自應依毒品危害防制條例第17條第2項減輕其刑，並依法先
    加後減之。
  ㈥按刑法第59條規定之酌量減輕其刑，必須犯罪另有特殊之原
    因與環境，在客觀上足以引起一般同情，認為即使予以宣告
    法定最低度刑，猶嫌過重者，始有其適用。經查：被告所犯
    之意圖販賣第三級而混合二種以上毒品罪，其法定最低本刑
    ，為3年以上有期徒刑，依毒品危害防制條例第9條第3項、
    第17條第2項規定先加後減輕其刑後，其法定最輕本刑已減
    為1年7月以上有期徒刑，實難認有情輕法重之虞。被告之辯
    護人請求本案再依刑法第59條規定酌減其刑，尚非可採。
  ㈦本院審酌被告：⑴高職肄業之智識程度；⑵未婚，平常與父母
    親同住之家庭狀況；⑶目前跟父親在做水泥的工作，經濟狀
    況普通；⑷行為時僅21歲，年輕識淺，易受小利吸引而誤觸
    法網；⑸被查獲如附表編號1、2所示毒品種類、數量、純質
    淨重之犯罪情節；⑹犯後坦承犯行等一切情狀。本院認量處
    如主文所示之刑，應屬適當。
四、沒收部分：
　㈠扣案如附表編號1、2所示之物，均屬違禁物，應依刑法第38
    條第1項規定沒收。又包裝上開毒品之包裝袋，與上開毒品
    不能析離，應併沒收。
　㈡扣案如附表編號3所示之手機1支(含SIM卡1張)，係被告所有
    供本案犯行所用之物，業據其供承明確（本院卷101至102頁
    ），是應依毒品危害防制條例第19條第1項規定，予以宣告
    沒收。扣案如附表編號4所示之夾鏈袋1大包，為「曉」連同
    毒品一起交給被告乙節，亦據被告坦認在卷（警4535卷5頁
    ），衡情自屬其等為供販賣毒品所用之物，亦應依前揭規定
    ，予以宣告沒收。　　
　㈢扣案之其餘物品，均無證據證明與被告本案犯行有關，也非
    違禁物，故不予宣告沒收。
五、不另為無罪諭知部分：
  ㈠公訴意旨另認：被告與「曉」共同基於販賣第三級毒品以牟
    利之犯意聯絡，於110年10月中旬某日，由被告依「曉」之
    指示在嘉義市後庄一帶河堤處，販賣2包愷他命及10包毒品
    咖啡包給身分不詳之成年男子，故認被告此部分係涉犯毒品
    危害防制條例第4條第3項之販賣第三級毒品罪云云。
  ㈡按檢察官對於起訴之犯罪事實，應負提出證據及說服之實質
    舉證責任。倘其所提出之證據，不足為被告有罪之積極證明
    ，或其指出證明之方法，無法說服法院以形成被告有罪之心
    證者，應貫徹無罪推定原則，刑事妥速審判法第6條定有明
    文。又刑事訴訟法第156條第2項規定，被告雖經自白，仍應
    調查其他必要之證據，以察其是否與事實相符。立法目的乃
    欲以補強證據擔保自白之真實性；亦即以補強證據之存在，
    藉之限制自白在證據上之價值。而所謂補強證據，則指除該
    自白本身外，其他足資以證明自白之犯罪事實確具有相當程
    度真實性之證據而言。
  ㈢公訴意旨認被告涉犯毒品危害防制條例第4條第3項之販賣第
    三級毒品罪嫌，無非係以被告之自白、同意書1紙、嘉義市
    政府警察局第二分局搜索扣押筆錄、扣押物品目錄表各2份
    、現場及查扣物品照片43張、手機翻拍畫面75張、車輛詳細
    資料報表1紙、衛生福利部草屯療養院鑑驗書3份等為其論據
    。而被告於本院審理時亦坦認本案犯行。
  ㈣惟查，被告於偵查及本院審理時固均坦承有依「曉」之指示
    ，於110年10月中旬某日，在嘉義市後庄一帶河堤處，販賣2
    包愷他命及10包毒品咖啡包給身分不詳之成年男子等語（警
    4535卷7至8頁），而本案亦扣得附表編號1、2所示之毒品，
    且從被告之手機翻拍畫面（警4535卷83至93頁、97至114頁
    ），雖也有諸多疑似毒品相關之對話紀錄，然被告明確供稱
    這些對話紀錄均與其於上揭時、地販賣愷他命、毒品咖啡包
    給該身分不詳之成年男子無關等語（本院卷54頁），而公訴
    人亦未能提出其他補強證據證明被告確有於上揭時、地，販
    賣毒品給該成年男子。是以，依卷內之對話紀錄、扣案毒品
    等證據，至多僅能補強到被告有與「曉」共同意圖販賣毒品
    而持有本案毒品而已。故公訴意旨認被告涉犯毒品危害防制
    條例第4條第3項之販賣第三級毒品罪，因欠缺補強證據，依
    法本應為無罪之諭知，惟此部分與上揭本院認定有罪之部分
    ，具有法條競合之一罪關係，爰不另為無罪之諭知。
貳、無罪部分：
一、公訴意旨另以：被告與「曉」共同基於販賣第三級毒品以牟
    利之犯意聯絡，於110年10月中旬某1日，由被告依「曉」之
    指示在嘉義市後庄麥當勞速食店，販賣1包愷他命及10包毒
    品咖啡包給身分不詳之成年男子；另於同月中旬某1日，被
    告再依「曉」之指示，在嘉義市後庄一帶河堤處，販賣3包
    愷他命及5包毒品咖啡包給身分不詳之成年男子。故認被告
    此部分均係涉犯毒品危害防制條例第4條第3項之販賣第三級
    毒品罪云云。
二、檢察官應負實質舉證責任及被告自白應有補強證據之論述、
    公訴意旨所憑之證據各節，詳上揭壹、五、㈡㈢所述，於此不
    再贅述。
三、本院之判斷：被告固坦承於上揭時、地，分別與「曉」共同
    販賣愷他命及毒品咖啡包給身分不詳之成年男子（警4535卷
    7至8頁），惟如上揭壹、五、㈣所述，卷內並無其他可以補
    強被告所述販賣毒品之對象、地點、數量等自白之客觀證據
    ，且因意圖販賣而持有毒品之部分，僅能與本案起訴書所載
    第1次販賣第三級毒品罪嫌之部分（即前揭不另為無罪諭知
    部分），具有法條競合關係，故起訴書所載之後2次販賣第
    三級毒品罪嫌部分，依法自均應為無罪之諭知。
據上論斷，應依刑事訴訟法第299條第1項前段、第301條第1項前
段，毒品危害防制條例第5條第3項、第9條第3項、第17條第2項
、第19條第1項，刑法第11條、第28條、第55條、第38條第1項，
判決如主文。
本案經檢察官陳美君提起公訴、檢察官葉美菁到庭執行職務
中　　華　　民　　國　　111 　年　　8 　　月　　31　　日
                  刑事第三庭    審判長法  官  吳育霖
                                      法  官  方宣恩
                                      法  官  張佐榕
以上正本證明與原本無異。
如不服本判決，應於判決送達後20日內，向本院提出上訴狀。
中　　華　　民　　國　　111 　年　　8 　　月　　31　　日
                                      書記官　連彩婷
附錄本判決論罪科刑法條全文
毒品危害防制條例第5條
意圖販賣而持有第一級毒品者，處無期徒刑或10年以上有期徒刑
，得併科新臺幣7百萬元以下罰金。
意圖販賣而持有第二級毒品者，處5年以上有期徒刑，得併科新
臺幣5百萬元以下罰金。
意圖販賣而持有第三級毒品者，處3年以上10年以下有期徒刑，
得併科新臺幣3百萬元以下罰金。
意圖販賣而持有第四級毒品或專供製造、施用毒品之器具者，處
1年以上7年以下有期徒刑，得併科新臺幣1百萬元以下罰金。

毒品危害防制條例第9條
成年人對未成年人販賣毒品或犯前三條之罪者，依各該條項規定
加重其刑至二分之一。
明知為懷胎婦女而對之販賣毒品或犯前三條之罪者，亦同。
犯前五條之罪而混合二種以上之毒品者，適用其中最高級別毒品
之法定刑，並加重其刑至二分之一。

附表：
編號 品名 數量 1 第三級毒品愷他命 21包，驗前淨重共計44.7161公克，驗餘淨重共計44.2868公克，驗前純質淨重共計34.4761公克 2 含有第三級毒品4-甲基甲基卡西酮、甲基-N,N-二甲基卡西酮成分之毒品咖啡包 7包，驗前淨重共計27.8138公克，驗餘淨重共計20.9343公克，甲基-N,N-二甲基卡西酮驗前純質淨重共計1.7245公克（4-甲基甲基卡西酮未達1%，無法估算純質淨重） 3 iPhone 手機 1支（含門號0000000000號SIM卡1張） 4 夾鏈袋 1大包